臺灣屏東地方法院刑事判決　　　　　　 99年度交易字第181號
公　訴　人　臺灣屏東地方法院檢察署檢察官
被　　　告　詹增泉
上列被告因公共危險等案件，經檢察官提起公訴（98年度偵字第
6232號），被告於本院準備程序就被訴事實為有罪之陳述，經合
議庭裁定由受命法官獨任進行簡式審判程序，並判決如下：
    主  文
詹增泉服用酒類，不能安全駕駛動力交通工具而駕駛，處有期徒
刑陸月，減為有期徒刑月，如易科罰金，以銀元佰元即新臺
幣玖佰元折算壹日。
    事  實
一、詹增泉於民國93年10月24日凌晨2 時許，在屏東縣屏東市火
    車站附近服用酒類之物後，在不能安全駕駛動力交通工具之
    下，仍於當日上午5 時許騎乘車號CHM －121 號重機車外出
    ，嗣於當日上午5 時45分許，途經內埔鄉○○村○○路北三
    巷55號前時，撞及路旁電桿，經送往醫院抽血檢測酒精濃度
    ，換算吐氣濃度高達每公升1.015 毫克。
二、案經屏東縣政府警察局內埔分局報告臺灣屏東地方法院檢察
    署檢察官偵查起訴。
    理  由
一、按簡式審判程式之證據調查，不受刑事訴訟法第159 條第1
    項所定：「被告以外之人於審判外之言詞或書面陳述，不得
    作為證據。」之限制，此見同法第273 條之2 規定甚明。是
    本判決下列所引用之被告以外之人於審判外所為之陳述，依
    前揭法律規定，均得作為證據，先予敘明。
二、上開犯罪事實，業據被告詹增泉坦承不諱，並有道路交通事
    故現場圖、道路交通事故調查報告表（一）、（二）、道路
    交通事故當事人酒精測定記錄表、刑法第185 條之3 案件測
    試觀察紀錄表各1 份（見警卷第3 至7 頁）、現場及車損照
    片6 張（見警卷第14至16頁）附卷可稽，俱徵被告前揭不利
    於己之自白與事實相符。
三、按行為後法律有變更者，適用行為時之法律。但行為後之法
    律有利於行為人者，適用最有利於行為人之法律，刑法第2
    條第1 項定有明文；且犯罪在刑法施行前，比較裁判前之法
    律孰為有利於行為人時，應就罪刑有關之一切情形，比較其
    全部之結果，而為整體之適用，不能割裂而分別適用有利益
    之條文（最高法院95年5 月23日刑事庭第8 次會議決議參照
    ）。本件被告犯行後，刑法業於95年7 月1 日修正施行，本
    件所涉法律之變更部分如下：
    刑法分則各罪中，關於法定罰金刑最低度部分，依修正前刑
    法第33條第5 款規定為銀元1 元以上，再依罰金罰鍰提高標
    準條例第1 條前段提高為10倍，折算後為新臺幣30元；而修
    正後同條款規定則修正為「新臺幣1000元以上，以百元計算
    」，經綜合比較新舊刑法之規定後，以修正前之刑法規定對
    被告有利，依刑法第2 條第1 項前段規定，應適用被告行為
    時之刑法規定處斷，合先敘明。
四、又依97年1 月4 日修正施行前之刑法第185 條之3 規定：「
    服用毒品、麻醉藥品、酒類或其他相類之物，不能安全駕駛
    動力交通工具而駕駛者，處1 年以下有期徒刑、拘役或3 萬
    元以下罰金。」而修正後之刑法第185 條之3 則規定：「服
    用毒品、麻醉藥品、酒類或其他相類之物，不能安全駕駛動
    力交通工具而駕駛者，處1 年以下有期徒刑、拘役或科或併
    科15萬元以下罰金。」因本條文係88年4 月21日新增，依刑
    法施行法第1 條之1 第1 項、第2 項但書規定，其罰金刑應
    提高3 倍，即提高為新臺幣9 萬元；而修正後之規定係97年
    1 月2 日公布施行，無刑法施行法第1 條之1 第2 項提高罰
    金數額規定之適用，故修正後之罰金數額仍為新臺幣15萬元
    。經比較新舊法之規定，本罪就法定刑有期徒刑及拘役部分
    均無不同，惟罰金刑之最高度刑則自新臺幣9 萬元提高為新
    臺幣15萬元，是該法律已有變更，而被告行為後之法律並無
    較有利之情形，依刑法第2 條第1 項前段規定，應適用被告
    行為時即97年1 月4 日刑法第185 條之3 修正施行前之法律
    規定論處。
五、核被告所為，係犯修正前刑法第185 條之3 之服用酒類不能
    安全駕駛動力交通工具而駕駛罪。爰審酌被告明知酒精對人
    體中樞神經有抑制作用，酒後駕車極易因身體協調功能降低
    ，對突發狀況之反應能力減緩而發生危險，竟無視於其他用
    路人可能遭受之生命、身體威脅，僅圖一己往來交通之便，
    率爾駕駛車輛上路，對於道路公共安全以生顯著之危險，應
    予非難，兼衡其之智識程度、無犯罪前科及犯後坦承犯行，
    態度尚可等一切情狀，量處如主文所示之刑，並依修正前刑
    法第41條第1 項前段、廢止前罰金罰鍰提高標準條例第2 條
    、現行法規所定貨幣單位折算新臺幣條例第2 條規定，諭知
    易科罰金之折算標準（被告行為後，刑法業於94年1 月7 日
    修正，於同年2 月2 日公佈，於95年7 月1 日施行。按行為
    後法律有變更者，適用行為時之法律，但行為後之法律有利
    於行為人者，適用最有利於行為人之法律，修正後即現行刑
    法第2 條第1 項訂有明文。而被告行為時，依修正前刑法第
    41條第1 項前段、修正刪除前罰金罰鍰提高標準條例第2 條
    之規定，有期徒刑、拘役易科罰金之折算標準，原以銀元10
    0 元、200 元、300 元折算1 日，經依現行法規所定貨幣單
    位折算新臺幣條例第2 條規定折算為新臺幣後，應以新臺幣
    300 元、600 元、900 元折算1 日，而刑法第41條第1 項前
    段修正後，則規定為以新臺幣1,000 元、2,000 元或3,000
    元折算1 日，此因屬科刑規範事項之變更，其折算標準為裁
    判時所應諭知，自有就新舊法規定比較之必要，經比較新舊
    法結果，以被告行為時關於易科罰金之規定，較有利於被告
    。是揆諸修正後刑法第2 條第1 項規定之「從舊從輕」原則
    ，被告自應適用其行為時之法律，即修正前刑法第41條第1
    項前段、修正刪除前罰金罰鍰提高標準條例第2 條、現行法
    規所定貨幣單位折算新臺幣條例第2 條之規定，為其如易科
    罰金之折算標準）。又查被告犯罪時間在96年4 月24日之前
    ，所犯符合中華民國96年罪犯減刑條例第2 條第1 項第3 款
    所定之減刑條件，應依該規定減其刑2 分之1 ，並諭知如主
    文所示易科罰金之折算標準，以資懲儆。
據上論斷，應依刑事訴訟法第284 條之1 、第273 條之1 第1 項
、第299 條第1 項前段，刑法第2 條第1 項，95年7 月1 日修正
前刑法第41條第1 項前段，97年1 月4 日修正前刑法第185 條之
3 ，罰金罰鍰提高標準條例第1 條前段、廢止前罰金罰鍰提高標
準條例第2 條，中華民國96年罪犯減刑條例第2 條第1 項第3 款
、第7 條、第9 條，判決如主文。
本案經檢察官潘國威到庭執行職務。
中    華    民    國    100   年    1    月    6     日
                    交通法庭    法  官  蕭筠蓉
以上正本證明與原本無異。
如不服本判決應於收受判決後10日內向本院提出上訴書狀，並應
敘述具體理由；其未敘述上訴理由者，應於上訴期間屆滿後20日
內向本院補提理由書（均須按他造當事人之人數附繕本）「切勿
逕送上級法院」。
中    華    民    國    100   年    1   月     6     日
                                書記官  張語恬
附錄本案論罪科刑法條：
刑法第185 條之3
服用毒品、麻醉藥品、酒類或其他相類之物，不能安全駕駛動力
交通工具而駕駛者，處1 年以下有期徒刑、拘役或新臺幣9 萬元
以下罰金。